臺灣屏東地方法院刑事判決　　　　　　　　　　　　　　九十一年度訴字第一一號
　　公　訴　人　臺灣屏東地方法院檢察署檢察官
　　被　　　告　丁○○○
　　指定辯護人　本院公設辯護人乙○○
右列被告因偽造有價證券案件，經檢察官提起公訴（九十年度偵字第六三二四號），
本院判決如左：
     主  文
丁○○○意圖供行使之用，而偽造有價證券，處有期徒刑壹年拾月，緩刑伍年。
偽造之發票人「甲○○」，發票日民國八十九年十一月二十日，面額新台幣壹萬元本
票參拾陸張沒收。
     事  實
一、丁○○○明知其本身已無給付會款能力，竟基於意圖為自己不法所有之概括犯意
    ，以自己及假冒其妹甲○○之名義，參加丙○○於民國（下同）八十九年八月二
    十日，所召集之新台幣（下同）一萬元、會員（含會首）共四十人、會期自八十
    九年八月二十日起至九十二年六月二十日止、採內標制、利息標金最低一千元起
    、每月二十日及每年二月五日暨八月五日各開標一次，且依約得標者應簽發本票
    以為擔保之互助會，（一）並於八十九年九月二十日（第二會，起訴書誤繕為首
    會）委由不知情之黃金英，填具丁○○○之名及二千九百元於空白紙張上，表示
    丁○○○願依該標單上所載之會息標取互助會款之意參與競標而行使之，因而順
    利得標，且以此詐術致使其餘活會會員（不含丁○○○以「甲○○」名義參加之
    部分）均認丁○○○嗣後亦將依此繳納死會會款而陷於錯誤，將扣除利息二千九
    百元之會款七千一百元交付予丁○○○，而詐得二十六萬二千七百元（詳如附表
    編號一）；（二）復於於八十九年十一月二十日（第四會，起訴書誤繕為第三會
    ）亦委由不知情之黃金英，填具甲○○之名及二千九百元於空白紙張上，表示甲○○願依該標單上所載之會息標取互助會款，據以偽冒甲○○之名義參與競標而
    行使之，並於當次標得會款，遂行其向活會會員詐財之目的，足生損害於甲○○
    ，且丁○○○於冒名得標後，為順利向活會會員收取互助會款，仍基於意圖供行
    使之用之犯意，委由不知情之其女戊○○，以甲○○名義偽造發票日八十九年十
    一月二十日、面額一萬元之本票三十六張，並將偽造之本票交付予會首丙○○轉
    交予該月份之活會會員收執，以供擔保，致該等活會會員陷於錯誤，而將扣除利
    息二千九百元之會款七千一百元交付予丁○○○，計詐得二十五萬五千六百元（
    詳如附表編號二）。嗣因丁○○○逃逸無蹤，丙○○追索會款無著始知受騙。
二、案經丙○○訴請臺灣屏東地方法院檢察署檢察官偵查起訴。
     理  由
一、右揭事實，訊據被告丁○○○於本院審理時坦承不諱，核與告訴人丙○○於偵訊
    時指述遭被告詐欺取財及收執「甲○○」名義之偽造本票之經過情節，及證人即
    被告之女戊○○於偵訊、本院審理時陳述由被告委請其書立前開本票之經過情節
    、被害人即被告之妹甲○○於偵訊、本院審理時指述遭被告冒名簽立前述本票之
    情節相符，此外復有私人股會合約書影本一紙及「甲○○」名義之本票影本二十
    紙附卷可憑，足認被告上開自白確與事實相符，應堪採信，事證明確，被告犯行
    已堪認定。
二、核被告（一）所為係犯刑法第三百三十九條第一項詐欺取財罪；而按在紙上或物
    品上之文字、符號、圖畫、照像，依習慣或特約，足以為表示其用意之證明者，
    以文書論，刑法第二百二十條第一項定有明文，被告冒用甲○○之名義，偽造利
    息標單，在標單上記載其姓名及利息，係用以表示願付該利息，而以該利息標得
    之意，自屬偽造刑法第二百二十條第一項準私文書，是核被告（二）意圖為自己
    不法之所有，冒用甲○○名義，偽造利息標單，持以冒標會款，得標後向各活會
    會員詐取會款，則其所為係犯刑法第二百十六條、第二百十條、第二百二十條第
    一項之行使偽造準私文書罪及刑法第三百三十九條第一項之詐欺取財罪。其囑不
    知情之黃金英先後二次代填其本身暨甲○○名義之利息標單，並持以行使而詐得
    會款，及委由不知情之黃銀助代為偽簽甲○○名義之本票，均為間接正犯。其偽
    造「甲○○」署押為偽造準私文書之一部，而偽造準私文書之低度行為，已為行
    使偽造準私文書之高度行為所吸收，僅論以行使偽造準私文書罪。上開偽造甲○○名義開立本票之行為，核另犯刑法第二百零一條之偽造有價證券罪。又其偽造
    甲○○之署押於上述本票上，為偽造有價證券之階段行為，不另論偽造署押罪，
    而其偽造有價證券後復持以行使，其行使之低度行為已為高度之偽造有價證券所
    吸收，僅論以偽造有價證券罪。再被告以詐術先後二次標取會款，各係以一行為
    ，向各該月份活會會員詐欺會款，均屬一行為觸犯數個詐欺罪名，各應依想像競
    合犯規定，從一重之詐欺取財罪處斷。被告同時偽造被害人甲○○本票三十六張
    ，其僅侵害被害人甲○○法益一個，應為單純一罪。被告以單一之犯意，利用同
    一機會接續為偽造前開本票之行為，而接續侵害單一法益，係屬單一犯行之接續
    犯。被告先後二次詐取會款行為，時間緊接，所犯罪名構成要件相同，顯係基於
    概括犯意為之，為連續犯，應依法以一罪論，並加重其刑。又被告上開所犯行使
    偽造準私文書、偽造有價證券及詐欺取財等三罪，互有方法目的之牽連關係，應
    依刑法第五十五條規定應從一重之偽造有價證券罪處斷。本件被告冒標後冒名簽
    發票據交付會員之目的，單純係為擔保其原應付會款之債務，與一般偽簽票據直
    接用以交付詐欺行為之性質相較，犯罪惡感尚屬有間，且被告犯罪所得非鉅，衡
    其犯罪情節尚屬非重，然其所犯係屬最低本刑三年以上有期徒刑之罪，法重情輕
    ，若處以最低法定刑猶嫌過重，尚有可憫恕之處，爰依刑法第五十九條減輕其刑
    。茲審酌被告犯罪所詐取會款之數額，犯後坦承犯行，態度良好及犯罪之目的、
    手段等一切情狀，量處如主文所示之刑。末查被告前未曾受有期徒刑以上刑之宣
    告，此有臺灣屏東地方法院檢察署刑案資料查註紀錄表及臺灣高等法院被告全國
    前案紀錄表各一紙附卷可佐，且被告現已按月給付告訴人五千元作為賠償，有告
    訴人所書立之收據影本一紙附卷可證，顯見被告確有盡力彌補其犯行所生損害之
    情形，勘認其經此偵審、判刑之教訓，當知所警惕而無虞再犯，本院綜核各情認
    上開有期徒刑之宣告，已足策其自新，所宣告之刑，以暫不執行為適當，併依法
    諭知緩刑五年，用啟自新。
三、至被告所偽造甲○○本票三十六張，雖未扣案，惟無證據足證業已滅失，應依刑
    法第二百零五條規定宣告沒收。而上開偽造本票上所偽簽「甲○○」之署押，係
    屬偽造本票之一部，已因上開本票之沒收而包括在內，爰不另為沒收之諭知；至
    被告（二）所為偽造之標單，及其上偽造之「甲○○」署押，於合會開標後，依
    民間合會之習慣皆於當場作廢撕毀而不存在，自無從予以宣告沒收，附此敘明。
據上論斷，應依刑事訴訟法第二百九十九條第一項前段，刑法第五十六條、第二百零
一條第一項、第二百十六條、第二百十條、第二百二十條第一項、第三百三十九條第
一項、第五十五條、第五十九條、第二百零五條、第七十四條第一款，罰金罰鍰提高
標準條例第一條前段，判決如主文。
本案經檢察官劉俊儀到庭執行職務。
中      華      民      國      九十一      年    三    月    二十五    日
                                      臺灣屏東地方法院刑事第一庭
                                          審判長法  官  潘正屏
                        法  官  楊中琪
                                                法  官  林世民
右正本證明與原本無異。
如不服本判決應於收受本判決後送達後十日內向本院提出上訴書狀，其未敘述上訴理
由者，並得於提起上訴後十日內向本院補提理由書狀（均須按他造當事人之人數附繕
本 ）「切勿逕送上級法院」
                                               書記官  薛慧茹
中      華      民      國      九十一     年    三    月    二十五    日
附表：
編號一：（被告以自己名義標取會款所詐得之金額）
       活會會員三十七人（應扣除被告本身及其冒用甲○○之部分）×七千一百元
       ＝二十六萬二千七百元。
編號二：（被告冒用甲○○名義標取會款所詐得之金額）
       活會會員三十六人（應扣除被告冒用甲○○之部分）×七千一百元＝二十五
       萬五千六百元。
附錄論罪科刑法條：
中華民國刑法第二百零一條第一項
意圖供行使之用，而偽造、變造公債票、公司股票或其他有價證券者，處三年以上十
年以下有期徒刑，得併科三千元以下罰金。
中華民國刑法第二百一十六條
行使第二百十條至第二百十五條之文書者，依偽造、變造文書或登載不實事項或使登
載不實事項之規定處斷。
中華民國刑法第二百十條
偽造、變造私文書，足以生損害於公眾或他人者，處五年以下有期徒刑。
中華民國刑法第三百三十九條
意圖為自己或第三人不法之所有，以詐術使人將本人或第三人之物交付者，處五年以
下有期徒刑、拘役或科或併科一千元以下罰金。
